【裁判字號】    90,易,251
【裁判日期】    900813
【裁判案由】    妨害名譽等
【裁判全文】
臺灣臺南地方法院刑事判決                            九十年度易字第二五一號
    公  訴  人  臺灣台南地方法院檢察署檢察官
    被      告  戊○○
    被      告  己○○
    被      告  甲○○
    被      告  丙○○
    被      告  乙○○
右列被告因妨害名譽等案件，經檢察官提起公訴（八十八年度偵字第一三四五號），
本院判決如左：
    主  文
戊○○、己○○、甲○○、丙○○、乙○○共同連續散布文字、圖畫，而指摘傳述足
以毀損他人名譽之事，戊○○處有期徒刑陸月，如易科罰金以參佰元折算壹日；己○○、甲○○、丙○○、乙○○各處有期徒刑肆月，如易科罰金均以參佰元折算壹日。
扣案海報（紅色、綠色及黃色）三紙均沒收。
    事  實
一、戊○○、己○○、甲○○、丙○○、乙○○等五人，因反對台南縣柳營鄉公所興
    建火葬場之政策，乃於八十八年三月間共同籌組「柳營鄉反火葬場自救會」，由
    戊○○擔任第一任會長迄八十八年五月底止，己○○接任為第二任會長迄八十八
    年十月中旬止，甲○○擔任副會長，丙○○擔任總幹事，渠等五人並基於概括之
    犯意聯絡，先後連續為下列行為：
   （一）民國八十八年五月十日上午十時至十二時許，在台南縣柳營鄉公所前，由
         戊○○、己○○、甲○○、丙○○、乙○○等五人率聚群眾，並輪流向群
         眾演說稱：鄉公所及鄉長丁○○興建火葬場之目的在官商勾結，背後黑幕
         重重等語，並指稱丁○○是「墓蟲」及以布條書寫足以毀損名譽「國安葬
         儀社」之文字，而誹謗丁○○；復煽惑鼓動群眾以雞蛋丟擲台南縣柳營鄉
         公所而對於公署為公然侮辱。
   （二）八十八年五月十一日十時至十二時許，再度聚眾在柳營鄉公所前，除繼續
         以上述言詞演說詆毀鄉長丁○○外，戊○○並在要求丁○○鄉長出面未果
         後，高聲辱罵「丁○○是狗子，丁○○是狗子生的」等語，於離去之際，
         再度煽惑群眾以雞蛋及塑膠袋裝之牛奶，丟砸污損台南縣柳營鄉公所門面
         而對於公署為公然侮辱。
   （三）八十八年五月十二日十時至十二時許，自救會又聚集群眾至柳營鄉公所前
         ，戊○○、己○○、甲○○、丙○○等人繼續以類似上開演說之方式攻訐
         柳營鄉公所及鄉長丁○○。
   （四）八十八年六月十一日、六月十二日、七月三日及七月四日（斯時戊○○已
         卸任會長職務），己○○等又以自救會名義夾報散發足以毀損名譽內容略
         指：「柳營大墓蟲驚天動地的歪哥功；墓蟲清理公墓，將屍骨五馬分屍，
         吃夭壽錢；柳營鄉公所耗費數百萬元，委由墓蟲集團設計規劃火葬場」，
         並以圖畫影繪暗指鄉長丁○○吃錢歪哥之海報詆毀鄉公所及鄉長丁○○。
   （五）八十八年七月七日十時三十分許，己○○、甲○○、丙○○等三人，再聚
         集群眾至柳營鄉公所抗爭，仍由己○○、甲○○、丙○○等三人輪流演講
         攻訐詆毀台南縣柳營鄉公所及鄉長丁○○本人，並因欲集體進入柳營鄉公
         所內參觀而與在場維持秩序之員警發生肢體推擠，復於解散時煽惑鼓動群
         眾，以雞蛋等物丟擲柳營鄉公所。
二、案經丁○○訴請台南縣警察局新營分局報告台灣台南地方法院檢察署檢察官偵查
    起訴。
    理  由
一、查右開事實，業據告訴人即台南縣柳營鄉鄉長丁○○指訴綦詳，於檢察官偵查中
    ，訊據被告戊○○、己○○、甲○○、丙○○、乙○○等五人，就右開（一）、
    （二）、（三）等事實均坦承不諱；被告己○○、甲○○、丙○○等三人，就右
    開（五）事實部分亦供承不諱；於本院審理中，被告戊○○坦承有在（一）、（
    三）之地點集合，有於（二）向鄉公所陳情；被告己○○坦承有於（一）要鄉長
    丁○○出面，有參加（二），（三）當時在開代表會，我有拿麥克風說話，（五
    ）是理性之抗議；被告甲○○坦承（一）、（二）、（三）、（四）、（五）皆
    有參加；被告丙○○坦承（一）、（二）、（三）、（四）、（五）皆有參加；
    被告乙○○坦承（一）、（二）、（三）、（四）皆有參加。又查，被告己○○
    、甲○○、丙○○、乙○○等人以夾報散發之海報內容係自救會成員集思廣益共
    同創作，此業據被告己○○及丙○○於偵查中供述無訛，而該海報上確係印有「
    反柳營火葬場設置自救會強烈主張．．．．，拜託各位鄉親父老踴躍參加與熱心
    支持」、「自救會連絡電話000000000己○○代表」等內容，有該三紙
    海報（紅色、綠色及黃色）在卷可稽，足見被告戊○○、甲○○、乙○○就右開
    （四）之夾報散發海報事實部分雖另辯稱：不知該海報文宣係何人所製作云云，
    係避重就輕之詞，不足採信；被告戊○○另具狀辯稱：本件純係為抗爭丁○○鄉
    長之不當行政，為護土愛鄉之陳情行為，乃對事不對人云云，至多僅係其犯罪之
    動機，要無卸於其犯罪故意之成立。綜合上開所查一切事證，被告五人之犯行，
    均已臻明確，堪予認定。
二、核被告戊○○、己○○、甲○○、丙○○、乙○○等五人所為，均係犯刑法第三
    百十條第二項之加重誹謗罪、第一項之普通誹謗罪、第一百五十三條第一款之煽
    惑他人犯罪罪、第一百四十條第二項之侮辱公署罪。被告五人間，有犯意聯絡及
    行為分擔，均屬共同正犯。被告五人分別所為之數行為，均時間緊接，所犯係構
    成要件相同之罪名，顯係基於概括之犯意反覆為之，依連續犯之規定論以一罪，
    並加重其刑。渠等所犯上開罪行間，有方法行為、目的行為之關係，依牽連犯規
    定從一重罪之連續加重誹謗罪處斷。爰審酌告訴人即台南縣柳營鄉鄉長丁○○於
    本院審理中表示：我不可能諒解被告戊○○，其他被告則可以諒解等語，被告犯
    罪之動機、目的、手段、所生危害、其品性智識程度、犯罪後態度等一切情狀，
    分別量處如主文所示之刑，並均諭知易科罰金之折算標準，以資懲儆。扣案海報
    （紅色、綠色及黃色）三紙，為供犯罪所用之物，且屬被告所有，均依法宣告沒
    收。
三、據上論斷，應依刑事訴訟法第二百九十九條第一項前段，刑法第二十八條、第五
    十六條、第三百十條第二項、第一項、第一百五十三條第一款、第一百四十條第
    二項、第五十五條、第四十一條第一項前段、第三十八第三項前段、第一項第二
    款，罰金罰鍰提高標準條例第一條前段、第二條，判決如主文。
本案經檢察官張太龍到庭執行職務。
中      華      民      國      九十      年      八      月    十三    日
      臺灣臺南地方法院刑事第一庭
                                    法  官   蘇義洲
右正本證明與原本無異。
如不服本判決，應於判決送達後十日內向本院提出上訴狀( 應附繕本 )。
                                    書記官   岑  玢
中      華      民      國      九十      年      八      月    十三    日
附錄本案論罪科刑法條全文：
刑法第三百一十條
 (誹謗罪)
意圖散布於眾，而指摘或傳述足以毀損他人名譽之事者，為誹謗罪，處一年以下有期
徒刑、拘役或五百元以下罰金。
散布文字、圖畫犯前項之罪者，處二年以下有期徒刑、拘役或一千元以下罰金。
對於所誹謗之事，能證明其為真實者，不罰。但涉於私德而與公共利益無關者，不在
此限。
第一百五十三條第一款
 (煽惑他人犯罪或違背法令罪)
以文字、圖畫、演說或他法，公然為左列行為之一者，處二年以下有期徒刑、拘役或
一千元以下罰金：
一  煽惑他人犯罪者。
第一百四十條第二項
於公務員依法執行職務時，當場侮辱，或對於其依法執行之職務公然侮辱者，處六月
以下有期徒刑、拘役或一百元以下罰金。
對於公署公然侮辱者亦同。


司法院資訊處製作；財團法人民間司法改革基金會備份。
